【裁判字號】    95,聲,687
【裁判日期】    950824
【裁判案由】    聲請定其應執行刑
【裁判全文】
臺灣高等法院臺中分院刑事裁定           95年度聲字第687號
聲  請  人  台灣高等法院台中分院檢察署檢察官
受  刑  人  甲○○
上列聲請人因受刑人數罪併罰有二裁判以上，聲請定其應執行之
刑，本院裁定如下：
    主  文
甲○○因犯如附表所示各罪所處之刑，應執行有期徒刑玖月，如
易科罰金以銀元佰元即新台幣玖佰元折算壹日。
    理  由
一、修正後刑法第2條第1項規定：「行為後法律有變更者，適用
    行為時之法律。但行為後之法律有利於行為人者，適用最有
    利於行為人之法律」。受刑人行為後，刑法第51條、第41條
    業於民國94年2月2日總統令修正公布，並於95年7月1日施行
    ，其中：
(一)、修正前刑法第51條規定：「數罪併罰，分別宣告其罪之刑，
    依左列各款定其應執行者：」其第5款規定： 「宣告多數有
    期徒刑者，於各刑中之最長期以上，各刑合併之刑期以下，
    定其刑期。但不得逾二十年。」修正後刑法第51條第5 款規
    定：「宣告多數有期徒刑者，於各刑中之最長期以上，各刑
    合併之刑期以下，定其刑期。但不得逾三十年。」比較結果
    ，此部分修正後刑法並非較有利於行為人。
(二)、又受刑人於如附表所示本院95年度上更(一)字第42號案件之行
    為時（89年11月21日前某日）之刑法第41條第1 項前段規定
    ：「犯最重本刑為『三年以下』有期徒刑以下之刑之罪，而
    受六個月以下有期徒刑或拘役之宣告，因身體、教育、職業
    、家庭之關係或其他正當事由，執行顯有困難者，得以一元
    以上三元以下折算一日，易科罰金。」嗣該條於 90年1月10
    日經總統令修正公布（90年1月12日施行） ，為：「犯最重
    本刑為『五年以下』有期徒刑以下之刑之罪，而受六個月以
    下有期徒刑或拘役之宣告，因身體、教育、職業、家庭之關
    係或其他正當事由，執行顯有困難者，得以一元以上三元以
    下折算一日，易科罰金。」又被告行為時之易科罰金折算標
    準，修正前罰金罰鍰提高標準條例第2條前段 （現已刪除）
    規定，就其原定數額提高為100倍折算1日，則本件被告行為
    時之易科罰金折算標準，應以銀元300元折算1日，經折算為
    新臺幣後，應以新臺幣『900元』折算為1日。惟94年2月2日
    總統令修正公布95年7月1日施行之刑法第41條第1 項前段則
    規定：「犯最重本刑為五年以下有期徒刑以下之刑之罪，而
    受六個月以下有期徒刑或拘役之宣告者，得以『新臺幣一千
    元、二千元或三千元』折算一日，易科罰金。」比較修正前
    後之易科罰金折算標準，受刑人此部分行為以 90年1月12日
    修正公布施行後，在95年7月1日日施行前之規定，較有利於
    被告。
(三)、另，受刑人於如附表所示臺灣高等法院高雄分院94上易字第
    342號案件之行為時（90年2月16日）之刑法第41條第1 項前
    段規定：「犯最重本刑為五年以下有期徒刑以下之刑之罪，
    而受六個月以下有期徒刑或拘役之宣告，因身體、教育、職
    業、家庭之關係或其他正當事由，執行顯有困難者，得以一
    元以上三元以下折算一日，易科罰金。」且受刑人行為時之
    易科罰金折算標準，修正前罰金罰鍰提高標準條例第2 條前
    段（現已刪除）規定，就其原定數額提高為100倍折算1日，
    則本件受刑人行為時之易科罰金折算標準，應以銀元 300元
    折算1日，經折算為新臺幣後，應以新臺幣 900元折算為1日
    。惟95年7月1日修正後施行之刑法第41條第1 項前段則規定
    ：「犯最重本刑為五年以下有期徒刑以下之刑之罪，而受六
    個月以下有期徒刑或拘役之宣告者，得以新臺幣一千元、二
    千元或三千元折算一日，易科罰金。」比較修正前後之易科
    罰金折算標準，以95年7月1日施行前之規定，較有利於受刑
    人。
(四)、再者，受刑人於最後行為時之 （90年1月12修正公布施行後
    ）刑法第41條第2項規定： 「併合處罰之數罪，『均有前項
    情形』，其應執行之刑逾六月者，亦同。」惟95年7月1日修
    正後施行之刑法第41條第2項則規定： 「前項規定於數罪併
    罰，其應執行之刑『未逾六月』者，亦適用之。」比較修正
    前後併合處罰之數罪得否易科罰金範圍，以 90年1月12修正
    施行後、95年7月1日施行前之規定，較有利於受刑人。是以
    ，綜合上開各項比較結果，修正前之刑法規定較有利於行為
    人，依刑法第2條第1項前段之規定，仍應依修正前刑法定其
    應執行之刑。
二、受刑人甲○○因違反臺灣地區與大陸地區人民關係條例等罪
    ，經臺灣高等法院高雄分院及本院先後判處如附表所示之刑
    ，均經分別確定在案。茲檢察官聲請定其應執行之刑，本院
    審核認聲請為正當，應定其應執行之刑，爰依刑事訴訟法第
    477條第1項、刑法第2條第1項前段、第53條、修正前刑法第
    51條第5款、第41條第1項前段、第2 項，修正前罰金罰鍰提
    高標準條例第2 條，現行法規所定貨幣單位折算新臺幣條例
    第2條，裁定如主文。
中    華    民    國    95    年    8     月    24    日
              刑事第八庭  審判長法  官  羅  得  村
                                法  官  巫  政  松
                                法  官  陳  宏  卿
上列正本證明與原本無異。
不得抗告。
                                書記官  柯  孟  伶
中    華    民    國    95    年    8     月    25    日
臺灣臺中地方法院檢察署受刑人甲○○定應執行刑案件一覽表
┌────────┬──────────┬──────────┐
│罪            名│台灣地區與大陸地區人│偽造印文            │
│                │民關係條例          │                    │
├────────┼──────────┼──────────┤
│宣     告     刑│有期徒刑6月         │有期徒刑3月         │
├────────┼──────────┼──────────┤
│犯   罪   日  期│89.4月間至90.2.16   │89.11.21前某日      │
├────────┼──────────┼──────────┤
│偵查（自訴）機關│    高雄地檢        │    臺中地檢        │
│年   度   案  號│93年度偵字第16830號 │91年度偵字第11659號 │
├─┬──────┼──────────┼──────────┤
│  │法        院│    高雄高分院      │    臺中高分院      │
│最├──────┼──────────┼──────────┤
│後│            │                    │                    │
│事│案        號│94年度上易字第342號 │95年度上更(一)字第42號│
│實│            │                    │                    │
│審├──────┼──────────┼──────────┤
│  │判  決 日 期│    94.8.31         │    95.6.15         │
├─┼──────┼──────────┼──────────┤
│  │法        院│    高雄高分院      │    臺中高分院      │
│確├──────┼──────────┼──────────┤
│定│            │                    │                    │
│判│案        號│94年度上易字第342號 │95年度上更(一)字第42號│
│決│            │                    │                    │
│  ├──────┼──────────┼──────────┤
│  │判決確定日期│    94.9.22         │    95.6.15         │
├─┴──────┼──────────┼──────────┤
│備            註│    臺中地檢        │    臺中地檢        │
│                │94年度執助字第1581號│95年度執字第6741號  │
└────────┴──────────┴──────────┘
                                                      Ｒ


司法院資訊處製作；財團法人民間司法改革基金會備份。
